【裁判字號】    98,上訴,279
【裁判日期】    980612
【裁判案由】    偽造文書等
【裁判全文】
臺灣高等法院臺南分院刑事判決         98年度上訴字第279號
上  訴  人
即  被  告  乙○○原名黃雅慧
上列上訴人不服臺灣雲林地方法院97年度訴字第1213號中華民國
97年10月27日第一審判決（起訴案號：臺灣雲林地方法院檢察署
97年度偵字第3511號），提起上訴，本院判決如下：
    主  文
上訴駁回。
    理  由
一、按刑事訴訟法第350條、第361條、第362條、第367條規定，
    不服地方法院之第一審判決而上訴者，須提出上訴書狀，並
    應敘述具體理由，此為上訴必備之程式；如所提之書狀未敘
    述上訴理由，或僅曾以言詞陳述上訴理由者，均應於上訴期
    間屆滿後二十日內補提理由書於第一審法院。第一審法院經
    形式審查，認逾期未補提上訴理由者，應定期間先命補正；
    逾期未補正者，為上訴不合法律上之程式，應以裁定駁回。
    倘已提出上訴理由，但所提非屬具體理由者，則由第二審法
    院以上訴不合法律上之程式，判決駁回。而所謂具體理由，
    必係依據卷內既有訴訟資料或提出新事證，指摘或表明第一
    審判決有何採證認事、用法或量刑等足以影響判決本旨之不
    當或違法，而構成應予撤銷之具體事由，始克當之（例如：
    依憑證據法則具體指出所採證據何以不具證據能力，或依憑
    卷證資料，明確指出所為證據證明力之判斷如何違背經驗、
    論理法則）；倘僅泛言原判決認定事實錯誤、違背法令、採
    証違法、判決不公、量刑失之過重或輕縱，而未依上揭意旨
    指出具體事由，或形式上雖已指出具體事由，然該事由縱使
    屬實，亦不足以認為原判決有何不當或違法者（例如：對不
    具有調查必要性之證據，法院未依聲請調查亦未說明理由，
    或援用證據不當，但除去該證據仍應為同一事實之認定），
    皆難謂係具體理由，而應認其上訴為不合法律上之程式（最
    高法院97年台上字第892號判決、97年台上字第3267號判決
    意旨及法院辦理刑事訴訟案件應行注意事項第162點參照）
    。
二、本件上訴人即被告乙○○不服原判決，於民國98年1月15日
    合法提起上訴，形式上雖提出上訴書狀敘明上訴理由，其理
    由略以：被告信用卡之取得乃係受公公甲○○之指示，且甲○○亦坦承因家中經濟短缺才指使被告冒充婆婆丙○○之名
    義使用系爭信用卡，因甲○○誤以為信用卡係配偶所有，兩
    人已結婚多年，故事前並未告知丙○○，且被告又因生產在
    即，家中毫無積蓄，甲○○告訴被告可以使用，致使被告陷
    於錯誤，事後甲○○也和丙○○商量還款事項以和解，惟丙○○要求以鉅款和解，盼望法官能諒解被告行為乃是受公公
    指使，取得款項也非供個人花用，且家中還有兩名稚子，若
    服監恐造成家庭破裂，希望法官從輕量刑；且丙○○也有保
    管之疏失，隨便棄之客廳電視櫃上，使甲○○陷於錯誤，丙○○也有責任歸屬云云。惟查，原審法院以被告於準備程序
    中就被訴事實為有罪之陳述，經裁定由受命法官獨任進行簡
    式審判程序；且被告所為之犯罪事實，業據被告於偵訊及原
    審審理中均坦承不諱，復經同案被告即共犯甲○○供述屬實
    ，核與證人即告訴人丙○○指證情節相符，並有偵查報告、
    冒刷明細影本各1紙及簽帳單影本4張在卷可稽，足認被告之
    自白與事實相符；並審酌被告因缺錢花用，不思以正當方法
    籌措資金，夥同甲○○盜取丙○○所有之信用卡，繼而冒用
    丙○○之名義取得信用卡密碼後，預借現金並盜刷購物，損
    及丙○○及臺北富邦銀行銀行之權益，紊亂正常交易秩序，
    誠屬不該，但念及被告犯後坦承犯行，態度尚佳，且所得利
    益非鉅，又其自承犯罪之動機係為了小孩教養，現有2名稚
    齡子女待其撫養與照顧，暨丙○○到庭表示現遭到臺北富邦
    銀行追討信用卡債務，不願意原諒被告等一切情狀，分別量
    處拘役30日（共同竊盜、共同詐欺得利部分各30日）、20日
    （共同犯非法由自動付款設備取財部分，共4罪，各20日）
    及附表編號一至五所示之刑（行使偽造文書部分），並分別
    諭知易科罰金之折算標準，再定其應執行之刑為有期徒刑6
    月與拘役120日，並諭知易科罰金之折算標準及應沒收之署
    名，是原審法院已詳敘認定被告犯罪事實之證據及理由，從
    形式上予之審查，並無違背法令之情形。被告僅泛言其係陷
    於錯誤，原審量刑過重而指摘原判決違法云云。惟被告之犯
    行，業據其於原審審理中坦承：「…（丙○○）沒有同意我
    使用。」（原審卷第25頁），且被告係二專肄業、四十餘歲
    之人（原審卷第19頁），而犯罪之手法又係冒充丙○○之名
    義使臺北富邦銀行陷於錯誤而取得該信用卡之密碼而使用，
    實難認被告有何陷於錯誤可言，被告又未依據卷內既有訴訟
    資料或提出新事證具體指摘原審判決關於認定事實、證據取
    捨、適用法律及量刑，有何違法或不當之處，被告上訴理由
    ，自非具體。依上揭說明，本件上訴不合上訴之法定要件，
    應予駁回，並不經言詞辯論為之。
三、至被害人丙○○將系爭信用卡置放在家中客廳酒櫃上，僅屬
    個人保管財物之方法妥適與否，與被告及甲○○之共同竊盜
    、共同詐欺得利、共同犯非法由自動付款設備取財罪及行使
    偽造私文罪均無關，要難因此認被害人與有過失而得減免刑
    責，是被告辯稱其丙○○亦有過失云云，於法尚有誤會，併
    此敘明。
四、據上論斷，應依刑事訴訟法第367條前段、第372條，判決如
    主文。
中    華    民    國    98    年    6     月    12    日
                  刑事第二庭  審判長法  官  葉居正
                                    法  官  郭千黛
                                    法  官  洪碧雀
以上正本證明與原本無異。
行使偽造文書部分如不服本判決應於收受送達後10日內向本院提
出上訴書狀，其未敘述上訴理由者，並得於提起上訴後10日內向
本院補提理由書（均須按他造當事人之人數附繕本）「切勿逕送
上級法院」。
其餘部分不得上訴。
                                    書記官  魏芝雯
中    華    民    國    98    年    6     月    12    日
【附表：乙○○刷卡購物一覽表】
┌──┬────┬────────────┬────┬───┬───────┐
│編號│消費時間│   特約商店名稱及地址   │消費金額│簽帳單│    宣告刑    │
├──┼────┼────────────┼────┼───┼───────┤
│ 一 │97年5月8│雲林縣西螺鎮○○路189號 │5,870元 │單聯式│處有期徒刑肆月│
│    │日14時  │之宏基珠寶銀樓          │        │      │，偽造之「顏素│
│    │        │                        │        │      │卿」署名1 枚沒│
│    │        │                        │        │      │收。          │
├──┼────┼────────────┼────┼───┼───────┤
│ 二 │97年5 月│雲林縣西螺鎮埤頭里埤頭78│800元   │單聯式│處有期徒刑貳月│
│    │17日12時│號之三和加油站企業有限公│        │      │，偽造之「顏素│
│    │8分     │司                      │        │      │卿」署名1 枚沒│
│    │        │                        │        │      │收。          │
├──┼────┼────────────┼────┼───┼───────┤
│ 三 │97年5 月│雲林縣斗六市○○路157號 │1,106元 │單聯式│處有期徒刑貳月│
│    │17日13時│之麗嬰房-斗六門市       │        │      │。            │
│    │30分    │                        │        │      │              │
├──┼────┼────────────┼────┼───┼───────┤
│ 四 │97年5 月│雲林縣斗六市○○路119號 │2,313元 │單聯式│處有期徒刑月│
│    │17日13時│之芳嘉服飾WHY AND 1/2   │        │      │，偽造之「顏素│
│    │57分    │                        │        │      │卿」署名1 枚沒│
│    │        │                        │        │      │收。          │
├──┼────┼────────────┼────┼───┼───────┤
│ 五 │97年5 月│雲林縣西螺鎮○○○路223 │1,018元 │單聯式│處有期徒刑貳月│
│    │21日13時│號之省錢超市-西螺店     │        │      │，偽造之「顏素│
│    │46分    │                        │        │      │卿」署名1 枚沒│
│    │        │                        │        │      │收。          │
└──┴────┴────────────┴────┴───┴───────┘


司法院資訊處製作；財團法人民間司法改革基金會備份。
